【裁判字號】    97,消債抗,98
【裁判日期】    971231
【裁判案由】    更生事件
【裁判全文】
臺灣板橋地方法院民事裁定            97年度消債抗字第98號
抗  告  人  甲○○
代  理  人  唐迪華律師
上列抗告人因消費者債務清理事件聲請更生，對於中華民國97年
8 月28日本院97年度消債更字第1084號民事裁定提起抗告，本院
裁定如下：
    主  文
抗告駁回。
抗告程序費用新臺幣壹仟元由抗告人負擔。
    理  由
一、本件抗告意旨略以：抗告人之所以會離職，確實係因公司生
    意不佳，以致加班機會減少所致，再加上銀行不斷派員至公
    司「訪視」，使抗告人及公司均深受其擾，抗告人只能離職
    ，別無他法，此乃卡債族普遍會遇到之情況，一但銀行不斷
    至聲請人上班處所「訪視」，卡債族只有逃走一途，此亦是
    卡債一族多半工作不穩定之原因，原審不諒解抗告人之苦衷
    ，卻要求抗告人必須提出證明，實屬強人所難，蓋抗告人因
    卡債問題而離職已屬難堪，又如何請求原公司出具任何證明
    文件？為此提起本件抗告等語，並聲明：原裁定廢棄，並裁
    定開始更生程序。
二、按債務人對於金融機構因消費借貸、自用住宅借款、信用卡
    或現金卡契約而負債務，在聲請更生或清算前，應提出債權
    人清冊，以書面向最大債權金融機構請求協商債務清償方案
    並表明共同協商之意旨，消費者債務清理條例第151 條第1
    項定有明文。次按債務人與金融機構協商成立者，不得聲請
    更生或清算，但因不可歸責於己之事由，致履行顯有重大困
    難者，不在此限；消費者債務清理條例施行前，債務人依金
    融主管機關協調成立之中華民國銀行公會會員辦理消費金融
    案件無擔保債務協商機制與金融機構成立之協商，準用前項
    之規定，消費者債務清理條例第151 條第5 項、第6 項亦分
    別有明文可參。又聲請更生或清算不合程式或不備其他要件
    者，法院應以裁定駁回之，但其情形可以補正者，法院應定
    期間先命補正，復為同條例第8 條所明定。
三、查本件抗告人於原審具狀為更生之聲請，並主張渠與最大債
    權銀行成立協商時，原任職於鴻承企業社，於民國96年10月
    底離職後，只能幫友人從事搭建鐵皮屋工程之相關工作，以
    致收入驟減，無法繼續履行協商條件等語，經原審於97年8
    月6 日裁定命抗告人於裁定送達後10日補正更生聲請所需之
    相關資料，並特別就有關消費者債務清理條例第151 條第5
    項、第6 項所定要件，命抗告人提出「因不可歸責於己之事
    由致履行顯有重大困難」之證明，抗告人雖於97年8 月20日
    提出補正資料，並敘明渠於協商成立後，因公司生意開始不
    佳，加班機會減少，致渠還款發生困難，再加上銀行不斷打
    電話到公司，甚至派員至公司「訪視」，公司亦深受其擾，
    導致聲請人不得已於96年10月底離職等情，惟未提出任何證
    據資料足資證明上情。再查，原審曾依職權向抗告人原任職
    之鴻承企業社函詢抗告人離職之原因，據鴻承企業社所提出
    之抗告人離職證明書，乃載明渠係「自願離職」，顯見抗告
    人自鴻承企業社離職為渠自願性之考量，並非遭解僱而失業
    ，此外，抗告人並未舉證證明渠離職係出於非可歸責於己之
    因素所致，自不得以渠自願離職一事作為毀諾不繼續履行協
    商條件之不可歸責事由。
四、綜上所述，抗告人既無不可歸責於己致履行協商條件顯有重
    大困難之事由存在，則其聲請本件更生，未符合消費者債務
    清理條例第151 條第5 項、第6 項所定要件，於法自難准許
    。原審裁定駁回抗告人所為更生之聲請，並無違誤，抗告意
    旨指摘原裁定為不當，求予廢棄，為無理由，應予駁回。
五、據上論結，本件抗告為無理由，依消費者債務清理條例第15
    條，民事訴訟法第495 條之1 第1 項、第449 條第1 項、第
    95條、第78條，裁定如主文。
中    華    民    國    97    年    12    月    31    日
                  民事第三庭審判長法  官  朱耀平
                                  法  官  陳翠琪
                                  法  官  王瑜玲
上為正本係照原本作成
對本裁定不得抗告。
中    華    民    國    98    年    1     月    5     日
                                  書記官  黃美雲


司法院資訊處製作；財團法人民間司法改革基金會備份。
